臺灣高等法院民事判決
109年度上字第1121號
上  訴  人  王立泰  
被 上訴 人  陳博文  
訴訟代理人  劉衡慶律師
            謝文郡律師

上列當事人間債務人異議之訴等事件，上訴人對於中華民國109
年6月23日臺灣桃園地方法院108年度訴字第1820號第一審判決提
起上訴，本院於110年3月23日言詞辯論終結，判決如下：
    主      文
一、原判決關於：㈠確認如附表編號2所示本票債權300萬元及自
    民國110年3月23日起按年息百分之6計算之利息不存在部分
    ；㈡命上訴人不得持臺灣臺北地方法院108年度司票字第5916
    號確定裁定其中300萬元及自民國110年3月23日起按年息百
    分之6計算之利息對被上訴人強制執行部分，暨訴訟費用負
    擔之裁判，均廢棄。
二、上開廢棄部分，被上訴人在第一審之訴駁回。
三、其餘上訴駁回。
四、第一審（除確定部分外）、第二審訴訟費用由被上訴人負  
    擔十分之九，餘由上訴人負擔。
    事實及理由
一、被上訴人主張：上訴人前執臺灣臺北地方法院（下稱臺北地
    院）108年度司票字第5916號本票准予強制執行裁定（下稱
    系爭本票裁定）聲請對伊之財產為強制執行，經臺灣桃園地
    方法院（下稱桃園地院）以108年度司執字第60937號事件（
    下稱系爭執行事件）受理在案。惟伊因與上訴人前配偶有婚
    外不當往來關係，於民國108年2月21日與上訴人在桃園市○○
    區○○路統領百貨公司附近便利商店商議和解事宜，並簽立協
    議書、悔過書，嗣因遭上訴人詐欺、脅迫，於同年4月12日
    簽發如附表編號2所示300萬元本票（下稱系爭本票），擔保
    伊如於3年內再犯應如數賠償，經伊以本件起訴狀繕本送達
    撤銷簽發該本票之意思表示，系爭本票債權不存在。若認伊
    未受上訴人詐欺、脅迫而簽發系爭本票，因系爭本票所擔保
    之債權附有如伊3年內再犯始應賠償300萬元之停止條件，伊
    既未再與上訴人之配偶有不當往來，系爭本票擔保之債權所
    附停止條件尚未成就，系爭本票債權不存在，上訴人又未向
    伊提示系爭本票請求給付票款，自不得以系爭本票裁定為執
    行名義，向桃園地院聲請強制執行等情。爰依強制執行法第
    14條第2項之規定，求為確認系爭本票債權不存在，命上訴
    人不得持系爭本票裁定其中300萬元本息債權對伊為強制執
    行之判決（被上訴人逾此部分主張，非本院審理範圍，茲不
    贅敘）。
二、上訴人則以：被上訴人因與伊前妻王淑芳有婚外感情糾葛，
    侵害伊之配偶權，兩造於108年3月間達成和解，被上訴人願
    給付伊共350萬元和解金，並自108年3月起於每月5日清償至
    少20萬元，倘1期未付視為全部到期。被上訴人簽發系爭本
    票與如附表編號1所示另紙本票（下稱另紙50萬元本票）均
    係擔保和解金之履行，並未附有被上訴人再犯始應給付300
    萬元之停止條件，伊亦無任何詐欺或脅迫情事。被上訴人僅
    先後於同年2月25日匯款20萬元，同年4月3日匯款5千元，伊
    於同年4月5日向被上訴人催繳，未獲付款，始依法行使票據
    權利等語，資為抗辯。
三、原審就前開部分為上訴人敗訴判決，上訴人提起上訴，其聲
    明：㈠原判決關於：⒈確認如附表編號2所示本票債權本息不
    存在部分；⒉命上訴人不得持臺北地院108年度司票字第5916
    號確定裁定其中300萬元本息對被上訴人強制執行部分，均
    廢棄。㈡上開廢棄部分，被上訴人在第一審之訴駁回。被上
    訴人則答辯聲明：上訴駁回。
四、下列事項為兩造所不爭執，應可信為真實（見本院卷第96頁
    、第182頁，並依判決格式增刪修改文句）： 
　㈠兩造因被上訴人與上訴人前妻王淑芳間有婚外不當關係，於1
    08年2月21日在桃園市○○區○○路上統領百貨附近便利商店內
    協商和解事宜，被上訴人先簽發附表編號1所示50萬元本票
    交付上訴人，嗣被上訴人於同年3月12日在相同地點再簽發
    面額300萬元本票交付上訴人，復於同年4月12日簽發系爭本
    票交付上訴人更換前開300萬元本票，兩造均同意發票日倒
    填為108年2月21日，並由上訴人撕毀作廢前揭被上訴人於10
    8年3月12日簽發之本票。
  ㈡上訴人持系爭本票及另紙面額50萬元本票聲請臺北地院108年
    度司票字第5916號裁定准予強制執行後，以之為執行名義聲
    請強制執行，經桃園地院以系爭執行事件執行中。
五、本院得心證之理由：
  ㈠被上訴人未舉證係受上訴人詐欺、脅迫簽發系爭本票，亦未
    證明系爭本票所擔保之債權附有其於3年內再犯始應給付300
    萬元之停止條件：
　⒈按票據行為，為不要因行為，票據上之權利義務，悉依票  
    上所載文義定之，與其基礎之原因關係各自獨立，執票人不
    負證明關於給付原因之責任，如票據債務人主張執票人取得
    票據出於惡意或詐欺、脅迫時，則應由該債務人負舉證之責
    （最高法院97年度台上字第2242號判決意旨參照）。
　⒉被上訴人主張：系爭本票係遭上訴人脅迫而簽發云云，為上
    訴人所否認，依上說明，自應由被上訴人就利己之事實負舉
    證責任。經查：
　⑴上訴人於108年3月11日傳送：「請理解.監控.相關家人親友.
    持續進行」、「請勿.妨害原先約定.若.違規.本票.證據.悔
    過書.等等.即通知第三保管.隨意處理.後果自負」、「請勿
    .妨害RW（指上訴人）生意.若.違規.本票.即通知第三保管.
    隨意處理.後果自負」、「請勿.走極端自殘.若.違規.你在
    意的人！會因此不明原因的陪你一起」、「好好活著」等文
    字內容（下稱系爭通訊內容）予被上訴人（見原審卷第25頁
    ），上訴人則辯稱：伊係出於同理心關心被上訴人，不希望
    對方因犯錯事害怕，一時衝動傷害自殘，或再鑄錯讓其家人
    受傷害，更不希望對方再來騷擾伊與親人生活等語，對照系
    爭通訊內容尚無明顯抵觸系爭通訊內容文義之情，則上訴人
    所為系爭通訊內容是否有恫嚇持續監控被上訴人親友、將對
    其在意的人不利之意，而脅迫被上訴人於翌（12）日簽發本
    票，已非無疑。
　⑵被上訴人於108年3月12日在桃園市○○區○○路上某便利商店簽
    發面額300萬元本票交付上訴人，因票據地址、發票日期記
    載有誤或不清楚，唯恐日後衍生糾紛，復於同年4月12日在
    同一地點簽發系爭本票交付上訴人，兩造同意發票日倒填為
    108年2月21日，並由上訴人撕毀作廢前開108年3月12日簽發
    之300萬元本票等情，為兩造所不爭執（見本院卷第182頁）
    ，倘若被上訴人係遭上訴人恫嚇持續監控其相關親友，受脅
    迫始簽發系爭本票，豈會於上訴人為系爭通訊內容相隔1個
    月後再同意換票，俾免108年3月12日簽發之面額300萬元本
    票，因票據記載事項有欠缺或不清楚而衍生糾紛，可見系爭
    通訊內容在客觀上亦未使被上訴人心生恐怖。
　⑶參諸被上訴人於108年3月13日至同年4月12日傳訊上訴人之內
    容僅記載；「...若再增加25萬我可能真的還不起貸款會開
    天窗，會讓家裡知道，事情已處理到這步，希望王先生能憐
    憫一下我的處境，可以再做商量，誠心感謝」（見原審卷第
    27頁），僅提及擔心無法遵期清償而遭家人知悉，未提及係
    遭上訴人脅迫簽發系爭本票，或有何請求上訴人勿對其相關
    家人親友進行監控之內容；再佐以被上訴人分別於108年5月
    8日、同年月9日與王淑芳通話內容，亦均未提及系爭通訊內
    容或係遭以系爭通訊內容脅迫簽發系爭本票之事（見原審卷
    第105至116頁），自不能僅截取前開通訊內容隻字片語，遽
    認上訴人脅迫被上訴人簽發系爭本票，亦不因上訴人事後收
    回上開訊息，推認上訴人發送系爭通訊內容脅迫被上訴人簽
    發系爭本票。是被上訴人主張係遭上訴人傳送系爭通訊內容
    脅迫始簽發系爭本票云云，即不足採。
　⒊被上訴人復主張：伊與上訴人成立和解約定損害賠償金為50
    萬元，已簽發另紙50萬元本票交付上訴人擔保付款，因遭上
    訴人詐騙為擔保伊如果3年內再犯要賠償300萬元，始簽發系
    爭本票，且系爭本票所擔保之300萬元給付條件尚未成就，
    系爭本票債權不存在云云。為上訴人所否認，辯稱：兩造於
    108年2月21日初次見面談和解時，被上訴人簽發面額50萬元
    本票交付伊，當時尚未談妥和解總金額，108年3月12日才談
    妥總金額350萬元並同意分期給付，伊發現前妻外遇時已決
    定要離婚，僅因財產登記在前妻名下，要先辦夫妻財產分開
    等事宜，大約108年3、4月間才辦妥離婚登記，伊根本不在
    乎被上訴人有無於3年內再犯等語。經查：
　⑴被上訴人主張曾簽訂協議書、悔過書交付上訴人等語，上訴
    人則陳稱：被上訴人僅簽立悔過書，未記載和解條件且已遺
    失等語（見原審卷第63頁），被上訴人未舉證曾簽立協議書
    或悔過書記載系爭本票所擔保債權附有於3年再犯始要賠償3
    00萬元之條件，尚難認上訴人有何施用詐術，使其陷於錯誤
    而簽發系爭本票；況被上訴人於系爭本票裁定非訟抗告程序
    僅以上訴人利用其恐懼心理，脅迫簽發系爭本票及另紙50萬
    元本票，非因兩造間借貸債權債務關係所簽發等語（見原法
    院108年度抗字第196號第11頁），被上訴人復未於起訴狀主
    張撤銷受詐欺而簽發系爭本票之意思表示（見原審卷第9頁
    ）。是被上訴人主張受詐欺而簽發系爭本票，並以起訴狀繕
    本送達撤銷簽發該本票意思表示云云，已嫌無憑。　　
　⑵被上訴人於108年3月13日發給上訴人訊息：「我是誠心解決
    事情，但再多25萬對我真的有困難」、「...實際我的狀況
    是如此，3/5號之20萬已是借貸償還你，後續之30萬也是要
    去貸款，...若再增加25萬元，我可能真的還不起，...希望
    王先生能憐憫一下我的處境，可以再做商量」等內容（見原
    審卷第27頁），充其量僅能認為被上訴人於108年2月21日簽
    發另紙50萬元本票交付上訴人後，尚於108年3月13日請求上
    訴人重新考量賠償金額。至被上訴人與上訴人前妻王淑芳於
    108年5月8日通話內容雖談及系爭本票係為擔保其再犯之損
    害賠償金，惟王淑芳僅回答：「你說什麼」、「嗯享」、「
    這段我不在場」等語，有該談話譯文可稽（見原審卷第105
    至116頁），尚難徒以被上訴人於談話中之片面陳述，推認
    兩造約定系爭本票係為擔保伊於3年內如有再犯之損害賠償
    金等情。
　⑶上訴人以系爭本票連同另紙50萬元本票於108年4月18日向法
    院聲請裁定准予強制執行後（參外放原法院108年度司票字
    第5916號卷《下稱司票字卷》第7頁），被上訴人於108年4月2
    5日發給上訴人訊息：「我實在很怕家人知道此事，....求
    你能先撤案，我必定依我們協議儘快攤還金錢」等內容（見
    原審卷第28頁），亦未曾提及系爭本票係為擔保3年內再犯
    如數給付損害賠償金而簽發，更於108年5月9日與王淑芳通
    話時表示：「...他（指上訴人）還很阿沙力：『啊～你可以
    分期，沒問題，最低付款多少？』我說30，我那時候想了半
    天他還催我...」（見原審卷第111頁），倘若系爭本票所擔
    保之債權附有該停止條件，被上訴人既未再與王淑芳有何婚
    外不正當關係，即無給付該300萬元之義務，豈會與王淑芳
    通話中自承上訴人允以分期給付，被上訴人又承諾每期最低
    付款金額為30萬元之理。被上訴人既不爭執上訴人業與王淑
    芳離婚，復未就系爭本票擔保之債權附有其3年內不再犯之
    停止條件之利己事實舉證以實其說，是被上訴人主張系爭本
    票所擔保之債權附有被上訴人於3年內再犯始應賠償300萬元
    之停止條件，亦無可採。
　⑷據此，被上訴人主張係遭上訴人詐騙為擔保如果3年內再犯與
    王淑芳有不當婚外關係要賠償300萬元，已撤銷該受詐欺簽
    發系爭本票意思表示，且系爭本票所擔保之300萬元給付條
    件尚未成就，系爭本票債權不存在等語，均非有據，不足採
    信。　　　　　
　㈡系爭本票所擔保之債權清償期於本院言詞辯論終結時業已屆
    至，上訴人抗辯被上訴人簽發系爭本票時業已提示云云，固
    無可採，然上訴人已於110年3月23日補正提示，自得行使系
    爭本票權利：
　⒈按本票未載到期日者，視為見票即付，票據法第120條第2項
    定有明文。系爭本票未載到期日（見司票字卷第17頁），應
    視為見票即付。系爭本票所擔保之債權未付有停止條件，已
    如前述，姑不論兩造間就系爭本票與另紙50萬元本票所擔保
    之和解金350萬元債權，有無約定如有1期未付，視為全部到
    期之拋棄期限利益約款，上訴人抗辯該350萬元和解金自108
    年3月5日起按每期20萬元分期給付，於本院110年3月23日言
    詞辯論期日終結時，系爭本票與另紙50萬元本票擔保之和解
    金債權均已屆清償期，上訴人自可持系爭本票向被上訴人請
    求付款，並於未獲付款後，向發票人即被上訴人行使追索權
    。
　⒉被上訴人主張：上訴人未曾向伊提示系爭本票行使追索權，
    無從依據票據關係請求云云，上訴人亦自承：伊持系爭本票
    向臺北地院聲請系爭本票裁定前，未曾向被上訴人提示付款
    ，於108年4月15日至臺北地院尋求訴訟輔導科協助，跟義工
    討論案情後，才選填當（15）日前某一天作為提示日等語（
    見本院卷第118頁、第121頁），可見上訴人於系爭本票裁定
    非訟程序終結前未曾向被上訴人提示系爭本票。上訴人雖抗
    辯：伊於被上訴人簽發系爭本票時已提示要求被上訴人按期
    付款云云，然上訴人自承兩造協議被上訴人可分期給付350
    萬元和解金，被上訴人於簽發系爭本票擔保該和解金債務之
    履行時，被上訴人享有分期清償之期限利益，為上訴人所明
    知，豈會於被上訴人簽發系爭本票時當場提示請求付款，是
    上訴人此部分抗辯，固無可採，惟：上訴人於本院110年3月
    23日言詞辯論期日已補正提示系爭本票（見本院卷第183頁
    ），依票據法第122條、第124條準用第97條第1項第2款規定
    ，上訴人自得請求被上訴人給付票款及自到期日即110年3月
    23日（未載見票日期，提示見票之日即為到期日）起至清償
    日止，按年息百分之6年計算之利息。被上訴人主張系爭本
    票超過自110年3月23日起按年息百分之6計付之利息債權不
    存在，為有理由；逾此部分之主張，即非有據。
　㈢被上訴人係以上訴人持系爭本票裁定聲請強制執行，依強制
    執行法第14條第2項規定提起債務人異議之訴，請求命上訴
    人不得執系爭本票裁定其中300萬元本息對之為強制執行，
    則判斷上訴人得否執該執行名義對被上訴人為強制執行，自
    應以該執行名義所示債權為據。上訴人於110年3月23日始提
    示系爭本票行使追索權，則於上訴人提示系爭本票前，即不
    得行使系爭本票權利，更無從計付遲延利息，自不得持系爭
    本票裁定就該部分對被上訴人為強制執行。是被上訴人主張
    系爭本票債權自108年3月12日起至110年3月22日止按年息6％
    計付之利息債權不存在，洵屬有據；其請求上訴人不得執系
    爭本票裁定其中300萬元自108年3月12日至110年3月22日按
    年息6％計付之利息債權，對被上訴人為強制執行，亦屬有理
    。　
六、綜上所述，被上訴人依強制執行法第14條第2項規定，請求
    確認系爭本票債權自108年3月12日起至110年3月22日止按年
    息6％計付之利息債權不存在，命上訴人不得執系爭本票裁定
    其中300萬元部分自108年3月12日起至110年3月22日按年息6
    ％計付之利息部分，對被上訴人為強制執行，均為有理由，
    應予准許；逾此部分之請求，為無理由，應予駁回。原審就
    超過上開應予准許部分，為上訴人敗訴之判決，自有未洽，
    上訴意旨指摘原判決此部分不當，求予廢棄改判，為有理由
    ，爰由本院廢棄改判如主文第2項所示。至於上開應予准許
    部分，原審為上訴人敗訴之判決，理由雖有不同，但結論並
    無二致，仍應予維持。上訴人指摘原判決此部分不當，求予
    廢棄改判，為無理由，應予駁回。並依民事訴訟法第79條規
    定，為訴訟費用負擔之判決。
七、本件事證已臻明確，兩造其餘之攻擊或防禦方法及所用之證
    據，經本院斟酌後，認為均不足以影響本判決之結果，爰不
    逐一論列，附此敘明。
八、據上論結，本件上訴為一部有理由、一部無理由，爰判決如
    主文。
中　　華　　民　　國　　110 　年　　3 　　月　　30　　日
                  民事第二十四庭
                        審判長法  官  胡宏文
                              法  官  陳心婷
                              法  官  朱慧真
附表
編號  發票日 票面金額（新臺幣） 票據號碼 系爭本票裁定附表所示提示日 本院認定提示日即利息起算日 1 108年2月21日 50萬元 TH0000000 108年3月12日 （非本院審理範圍） 2 108年2月21日 300萬元 TH0000000 108年3月12日 110年3月23日 

正本係照原本作成。
上訴人不得上訴。
被上訴人如不服本判決，應於收受送達後20日內向本院提出上訴
書狀，其未表明上訴理由者，應於提出上訴後20日內向本院補提
理由書狀（均須按他造當事人之人數附繕本）上訴時應提出委任
律師或具有律師資格之人之委任狀；委任有律師資格者，另應附
具律師資格證書及釋明委任人與受任人有民事訴訟法第466條之1
第1項但書或第2項所定關係之釋明文書影本。如委任律師提起上
訴者，應一併繳納上訴審裁判費。
中　　華　　民　　國　　110 　年　　3 　　月　　30　　日

                              書記官  陳永訓